臺灣新竹地方法院民事簡易判決  
110年度竹簡字第381號
原      告  曾鈺茹  
訴訟代理人  戴愛芬律師
被      告  鍾志良  


上列當事人間遷讓房屋等事件，本院於民國110年10月26日辯論
終結，判決如下：
    主      文
被告應將門牌號碼新竹市○○○街○○○號一樓房屋騰空遷讓返還原告
。
被告應給付原告新臺幣貳拾肆萬肆仟參佰肆拾元，及自民國一一
○年八月三十一日起至清償日止，按週年利率百分之五計算之利
息，並自民國一一○年九月一日起至遷讓房屋之日止，按月給付
原告新臺幣貳萬捌仟元。
原告其餘之訴駁回。
訴訟費用由被告負擔。
本判決原告勝訴部分得假執行。
    事實及理由
壹、程序方面：
一、按訴狀送達後，原告不得將原訴變更或追加他訴，但減縮應
    受判決事項之聲明者，不在此限，民事訴訟法第255條第1項
    第3款定有明文。原告以被告向其承租門牌號碼：新竹市○○○
    街000號1樓房屋（下稱系爭房屋），已逾2期租金未繳付，
    原告已終止兩造間租賃關係，請求被告騰空遷讓系爭房屋，
    並請求給付積欠租金、契約終止後之不當得利及代墊之水、
    電費，而聲明：（一）被告應將系爭房屋騰空遷讓返還原告
    。（二）被告應給付原告新臺幣（下同）245,243元及自起
    訴狀繕本送達翌日起至清償日止，按週年利率百分之5計算
    之利息，並自民國110年8月起至遷讓返還房屋之日止，按月
    給付原告28,000元。嗣於調解程序中，就聲明第2項後段日
    期更正為自110年9月1日起算，有起訴狀、調解程序筆錄在
    卷可憑。經核與前開規定相符，應予准許。
二、被告經合法通知，未於言詞辯論期日到場，核無民事訴訟法
    第386條各款所列情形，爰依原告之聲請，准由其一造辯論
    而為判決。
貳、實體方面：
一、原告起訴主張：
    原告為系爭房屋所有權人，於107年1月20日將系爭房屋出租
    予被告，約定租期自107年4月1日起至111年3月31日止，每
    月租金28,000元，於每月5日前給付。詎被告自110年1月起
    即未按期給付租金，被告所欠租金已逾2個月以上，經原告
    多次催告，惟被告並未置理。原告以本件起訴狀繕本之送達
    ，作為終止系爭租賃契約之意思表示，則兩造租賃關係即經
    原告依法終止，原告自得請求被告遷讓返還系爭房屋及積欠
    110年1月至110年8月之租金224,000元。再兩造租賃契約既
    經原告合法終止，被告無權占有使用系爭房屋，原告受有損
    害，請求被告賠償原告租賃契約終止後占用系爭房屋之損害
    ，即自110年9月1日起至遷讓返還系爭房屋之日止，按月給
    付原告28,000元，並應償還原告代墊之水費、電費共計21,2
    43元。等語。並於本院聲明：（一）被告應將系爭房屋騰空
    遷讓返還原告。（二）被告應給付原告245,243元及自起訴
    狀繕本送達翌日起至清償日止，按週年利率百分之5計算之
    利息，並自110年9月1日起至遷讓返還房屋之日止，按月給
    付原告28,000元。
二、被告經合法通知，未於言詞辯論期日到場，亦未提出書狀作
    何聲明或答辯。
三、原告主張之事實，業據提出店面租賃契約書、存證信函暨回
    執、電費繳費憑證、水費通知單、水表照片及房屋稅繳款書
    等件影本為證（見本院卷第25至55頁）。而被告經合法通知
    迄未到庭爭執，亦未提出書狀作何答辯，自堪信原告之主張
    為真實。
四、按承租人租金支付有遲延者，出租人得定相當期限，催告承
    租人支付租金，如承租人於其期限內不為支付，出租人得終
    止契約。租賃物為房屋者，遲付租金之總額，非達2個月之
    租額，不得依前項之規定，終止契約。承租人於租賃關係終
    止後，應返還租賃物，民法第440條第1項、第2項前段及第4
    55條前段分別定有明文。原告主張被告自110年1月起即未給
    付租金，其遲付之租金總額已達2個月以上，原告曾多次向
    被告催繳，並於110年3月10日寄存證信函通知被告繳付租金
    ，逾期即終止租約，惟被告置之不理，並提出新竹關東橋郵
    局000046號存證信函暨回執為憑，原告並以本件起訴狀繕本
    送達作為終止兩造間租賃法律關係之意思表示之送達，而本
    件起訴狀繕本業於110年8月30日送達被告，亦有送達回證在
    卷可參，是應認本件租賃契約關係業經原告合法終止而消滅
    。從而，原告本於終止租賃契約後之租賃物返還請求權，請
    求被告騰空遷讓返還系爭房屋予原告，即屬有據。
五、次按，稱租賃者，謂當事人約定，一方以物租與他方使用收
    益，他方支付租金之契約。承租人應依約定日期，支付租金
    。同法第421條第1項、第439條前段亦定有明文。被告自110
    年1月起即未繳付租金，積欠110年1月1日至110年8月30日租
    金共計223,097元【計算式如下：28,000×（7＋30/31）＝223,
    097，元以下四捨五入】，則原告依兩造租賃契約之法律關
    係，請求被告給付積欠之租金223,097元，亦屬有據。逾此
    部分請求，則屬無據。
六、又無法律上原因而受利益，致他人受損害者，應返還其利益
    ，民法第179條前段定有明文。而無權占有他人土地房屋，
    可能獲得相當於租金之利益，為社會通常之觀念，最高法院
    61年台上字第1695號著有判例意旨可資參照。查兩造間就系
    爭房屋租賃契約之法律關係，業經原告於110年8月30日合法
    終止，已如前述，惟被告於租賃契約關係終止後，仍未將系
    爭房屋騰空遷讓返還原告，核即屬無權占用，自屬無法律上
    之原因而受有相當於租金之不當利益，並致原告受有損害。
    從而，原告依不當得利之法律關係請求被告返還利益，而請
    求被告自110年9月1日起至遷讓返還系爭房屋之日止，按月
    給付原告相當於租金之不當得利28,000元，同屬有據。
七、再依兩造簽訂之租賃契約書第5條約定：「租賃期間，使用
    房屋所生之相關費用：…(三)電費（台灣電力公司電費通知
    單由承租人按時繳交電費。(四)水費由承租人依自來水公司
    水費通知單，扣除樓上基本費用2,300元之不足額金額。…」
    ，本件原告主張兩造就電費、水費等費用係約定由使用者之
    被告負擔，應為可採。原告主張其為被告代墊21,243元之電
    費、水費，業經提出電費繳費憑證及水費通知單為憑（見本
    院卷第41至49頁），故原告請求被告給付代墊之電費、水費
    共計21,243元，亦應准許。
八、按給付有確定期限者，債務人自期限屆滿時起，負遲延責任
    ；給付無確定期限者，債務人於債權人得請求給付時，經其
    催告而未為給付，自受催告時起，負遲延責任。其經債權人
    起訴而送達訴狀，或依督促程序送達支付命令，或為其他相
    類之行為者，與催告有同一之效力；遲延之債務，以支付金
    錢為標的者，債權人得請求依法定利率計算之遲延利息；應
    付利息之債務，其利率未經約定，亦無法律可據者，週年利
    率為百分之5，民法第229條、第233條第1項前段及第203條
    分別定有明文。被告積欠之租金223,097元均約定有給付期
    限為每月5日前，則被告未於約定之給付期限前給付，自應
    自各期租金給付期限屆滿時起負遲延責任，又原告依不當得
    利法律關係請求被告給付代墊電費、水費部分，核屬無確定
    期限之給付，是原告就被告積欠之租金及代墊電費、水費，
    請求自起訴狀繕本送達翌日即110年8月31日起至清償日止，
    按週年利率百分之5計算之利息，亦無不合，應予准許。
九、綜上所述，原告依租賃、不當得利之法律關係，請求被告將
    系爭房屋遷讓返還予原告，並給付租金及代墊費用共244,34
    0元及自110年8月31日起至清償日止，按週年利率百分之5計
    算之利息，並自110年9月1日起至遷讓返還房屋之日止，按
    月給付原告28,000元，均為有理由，應予准許。逾此部分請
    求，為無理由，應予駁回。又本件係就民事訴訟法第427條
    第2項訴訟適用簡易程序所為被告敗訴之判決，就原告部分
    勝訴部分，應依職權宣告假執行。
據上論結，本件原告之訴為一部有理由、一部無理由，依民事訴
訟法第436條第2項、第385條第1項、第389條第1項第3款、第79
條，判決如主文。
中　　華　　民　　國　　110 　年　　11　　月　　9 　　日
                  新竹簡易庭    法  官  邱玉汝
以上正本係照原本作成。
如對本判決上訴，須於判決送達後20日內向本院提出上訴狀；如
委任律師提起上訴者，應一併繳納上訴審裁判費。
中　　華　　民　　國　　110 　年　　11　　月　　9 　　日
                                書記官  陳筱筑